臺灣高等法院刑事判決　　　　　　　　99年度上訴字第3711號
上　訴　人
即　被　告　武世名　VO T.
選任辯護人　扶助律師余欽博律師
上　訴　人
即　被　告　阮功記　NGUY.
選任辯護人　扶助律師周建才律師
上列上訴人因殺人案件，不服臺灣板橋地方法院99年度重訴字第
27號，中華民國99年9月28日第一審判決（起訴案號：臺灣板橋
地方法院檢察署99年度偵字第8122號，暨移送併辦案號：臺灣板
橋地方法院檢察署99年度偵字第17488號），提起上訴，本院判
決如下：
    主  文
原判決撤銷。
武世名（VO  THE DANH）共同殺人，處有期徒刑拾年，並應於刑
之執行完畢或赦免後，驅逐出境。扣案之L1自製刀械壹支沒收。
阮功記（NGUYEN CONG KY）共同殺人，處有期徒刑拾貳年，並應
於刑之執行完畢或赦免後，驅逐出境。扣案之Ｌ1自製刀械壹支
沒收。
    事  實
一、NGUYEN CONG KY（中文名：阮功記，下稱阮功記）係逃逸外
    勞，其與范金彤同居於臺北縣樹林市○○街209之4號，范金
    彤於該址經營金彤越南小吃店，阮功記則在場幫忙，VO THE
    DANH（中文名：武世名，下稱武世名）係阮功記之朋友，經
    常前往該小吃店與阮功記飲酒聊天。民國99年3月6日晚間11
    時許，阮功記、武世名與友人MAI NHAN DUC（中文名：梅仁
    德，下稱梅仁德）、NGUYEN MONG TUYEN（中文名：阮夢泉
    ，下稱阮夢泉）在該小吃店內一同飲酒（阮功記、武世名二
    人均未達不能辨識其行為違法或欠缺依其辨識而行為之能力
    ，亦未達辨識其行為違法或欠缺依其辨識而行為之能力，顯
    著減低之情況），斯時該小吃店尚有越南籍客人NGUY ENVAN
    TINH（中文名：阮文情，下稱阮文情）、VU VAN TH IEM（
    中文名：武文添，下稱武文添）、NGUYEN VAN CUONG（中文
    名：阮文強，下稱阮文強）、LE VAN LAM（中文名：黎文藍
    ，下稱黎文藍）、TRAN VAN XO（中文名：陳文訴，下稱陳
    文訴）、阮以貞、DINH QUANG P HIEN（中文名：丁光片，
    下稱丁光片）在鄰桌慶祝生日，阮功記見狀即至該桌向阮文
    情敬酒致意，詎二人一言不合發生口角，阮功記心生不悅，
    欲伺機教訓阮文情，但見對方人多勢眾，遂徵得武世名同意
    ，騎乘機車搭載武世名前往武世名任職於臺北縣樹林市○○
    街219巷16號之公司取出其所自製之刀械（刀刃長39.6公分
    、刀刃寬度4.2公分、刀柄長度9.9公分，下稱L1自製刀械）
    1支，並與阮功記一同騎車返回前開小吃店，於翌日（即99
    年3月7日）凌晨1時許，阮功記見阮文情等人在店內繼續喝
    酒吵鬧，又不聽勸阻，遂與阮文情再次爆發口角爭執，並遭
    阮文情動手毆打倒地，阮功記斯時怒火中燒，遂頓起殺意，
    武世名在旁見狀亦萌生殺機，竟共同基於殺人之犯意聯絡，
    由武世名持L1自製刀械追砍阮文情，阮功記隨即至該小吃店
    之廚房取出范金彤所有之黑色刀柄水果刀（刀刃最長處為14
    公分、刀刃寬度2.15公分、黑色刀柄最長處11.4公分，下稱
    編號A3-1號黑柄水果刀）1支上前刺殺阮文情，阮文情即由
    店內逃向店外，梅仁德見狀隨即基於傷害之犯意，順手拾起
    店外路邊之木棍，持以毆打阮文情（傷害部分未據告訴），
    阮功記、武世名亦分別持該刀械追出店外，先由阮功記持編
    號A3-1號之黑柄水果刀，自阮文情之左側腋下，由左往右，
    由上往下並由前往後刺入深約15公分、寬約3.0公分，並傷
    及腋下動脈而造成左腋下動脈大量出血，致阮文情不支倒地
    ，武世名見狀，即手持L1自製刀械揮砍阮文情之右背部1刀
    ，致阮文情之右背部受有表淺割傷4公分之傷害，阮功記再
    接續持該支黑柄水果刀，由左往右，由上往下及由後往前刺
    向阮文情之背部（約於頭頂下28公分、中線向左背2.0公分
    處），並刺入阮文情之右側第4肋間、右上肺葉，刺入深度
    約11.0公分，寬約2.0公分，造成阮文情右側血氣胸約400毫
    升，阮文情因而倒臥於地上，嗣經路人報警並通知救護車，
    阮文情經送醫急救，仍因上開左腋及背部刺創，造成左腋下
    動脈性出血及右側血氣胸，因而導致出血性休克死亡。阮功
    記、武世名見狀，隨即躲入前開小吃店內，梅文德見狀亦一
    同跑入小吃店內，武世名即將前開所持之L1自製刀械藏放於
    小吃店廚房之爐具後方，阮功記則向在場之武世名、梅仁德
    、阮夢泉表示殺人了，並將所持之編號A3-1號黑柄水果刀放
    於該小吃店之廚房，嗣武世名見其身上所著衣服染有血跡，
    遂至小吃店2樓更換衣服及鞋子，再連同阮功記逃出小吃店
    ，躲藏於路邊之溝渠內，仍經據報到場之警員查獲，武世名
    即帶同警員，在前開小吃店廚房爐具內扣得武世名所有而持
    以行兇之L1自製刀械1支，而警員復於廚房雙開冰箱內，扣
    得范金彤所有而經阮功記持以殺人之編號A3-1號黑柄水果刀
    1支及范金彤所有而供其經營該小吃店所用之菜刀及水果刀
    共10支，另又經阮功記帶同於該小吃店2樓房間內，扣得阮
    功記所有而供其日常生活所用之茶色木質柄水果刀1支（下
    稱L2木質柄水果刀），再於該小吃店廚房單開冰箱上，扣得
    梅仁德當日所穿著染有血跡之白色外套1件，另於臺北縣樹
    林市○○街209之3號、209之5號、214號、216號前，各扣得
    木棒1支（合計扣得木棒4支），又於該小吃店2樓房間內，
    扣得武世名當日所穿染有血跡之灰色上衣1件及鞋子1雙，始
    查悉上情。
二、案經阮氏珊（即阮文情之配偶）、阮氏川（即阮文情之姐）
    訴由臺北縣政府警察局土城分局報請臺灣板橋地方法院檢察
    署檢察官偵查起訴及移送併案處理。
    理  由
甲、證據能力：
一、按被告以外之人於審判外之言詞或書面陳述，除法律有規定
    者外，不得作為證據；又被告以外之人於審判外之陳述，雖
    不符刑事訴訟法第159 條之1 至第159 條之4 之規定，而經
    當事人於審判程序同意作為證據，法院審酌該言詞陳述或書
    面陳述作成時之情況，認為適當者，亦得為證據；另當事人
    、代理人或辯護人於法院調查證據時，知有第159 條第1 項
    不得為證據之情形，而未於言詞辯論終結前聲明異議者，視
    為有前項之同意，刑事訴訟法第159 條第1 項、第159 條之
    5分別定有明文。查本案下列所引用之卷證資料（包含人證
    與文書證據），經本院依法踐行調查證據程式，檢察官、被
    告、辯護人均表示有證據能力（見本院卷第64至65頁、第15
    3至161頁），且迄至言詞辯論終結前未再聲明異議。又該等
    證據，亦無刑事訴訟法第159條之4之顯有不可信之情況與不
    得作為證據之情形。本院審酌上開證據資料製作時之情況，
    尚無違法不當及證明力明顯過低之瑕疵，亦認為以之作為證
    據應屬適當，是依刑事訴訟法第159條之4、第159條之5規定
    意旨，均認有證據能力，合先敘明。
乙、實體方面：
一、訊據被告武世名坦承於前開時、地，因見被告阮功記遭被害
    人阮文情毆打倒地，而基於殺人之犯意，持編號L1自製刀械
    揮砍被害人阮文情背部等情不諱，惟辯稱伊是在小吃店內持
    刀砍殺被害人云云（見本院卷第153頁、第162至163頁）；
    訊據被告阮功記則坦承於前開時、地，因酒後與被害人阮文
    情口角爭執，並遭被害人毆打在地，遂基於殺人之犯意，持
    編號A3-1黑柄水果刀追被害人阮文情，見被害人阮文情受傷
    倒地後，仍持上開水果刀刺殺被害人阮文情背部等情不諱，
    惟辯稱僅朝被害人刺一刀，被害人身上其他傷勢如何造成，
    伊不知道云云（見本院卷第153頁、第162至163頁）。
二、本院查：
(一)被告阮功記於前揭時地因與被害人阮文情口角爭執，欲教訓
    被害人，遂騎乘機車搭載被告武世至公司拿取武世名所有編
    號L1自製刀械返回小出店，復與被害人阮文情於店內爭執互
    毆，及被告阮功記、武世名基於殺人之犯意，於前開時地分
    別持編號A3-1黑柄水果刀、L1自製刀械砍殺被害人阮文情背
    部等事實，業據被告武世名、阮功記於偵查、原審、本院審
    理時分別供述、證述在卷（見99年度偵字第9760號偵查卷第
    54頁、第227至228頁、99年度偵字第8122號偵查卷第176頁
    、原審卷第130至131頁、第132頁、第183頁、第172至173頁
    、本院卷第63頁、第153頁、第162至163頁），核與證人即
    目擊證人梅仁德、阮夢泉於警偵訊及原審審理時、證人武文
    添、黎文藍、丁光片於警偵訊時、證人阮文強於警詢時證述
    明確（見第97960號偵卷第13至14頁、第15至16頁、第24至
    25頁、第30至33頁、第41至44頁、第52至53頁、第215至217
    頁、第8122號偵查卷第158至160頁、第160至161頁、第174
    至175頁、原卷審第169至172頁、第125至130頁），並有案
    發現場圖、現場示意圖1紙、現場及扣案物品照片164幀、臺
    北縣政府警察局99年4月21日北縣警鑑字第099005 9936號函
    暨附件現場勘查報告1件在卷可稽（第9760號偵卷一第72至
    76 頁、第87至121頁、第188頁、第8122號偵查卷第69、189
    頁、第72至92頁、第181至220頁）及扣案之編號A3-1黑柄水
    果刀、L1自製刀械各1支、沾有血跡之灰色長袖上衣1件、鞋
    子1雙足憑，前開事實已足堪認定。
(二)而被害人阮文情因左腋及背部單面刃銳器刺創致左腋下動脈
    出血及右側血氣胸出血性休克死亡，被害人生前有明顯飲用
    酒精性飲料等情，業經臺灣板橋地方法院檢察署檢察官會同
    法醫師相驗屍體，並囑託法務部法醫研究所法醫解剖鑑定，
    被害人所受傷勢情形為：１、單面刃銳器刺創：甲、頭頂下
    28  公分，中線向左背2.0公分，寬2.0公分，刀尖向右（單
    面刃），由左往右，由上往下及由後往前，刀徑經右側第4
    肋間傷及右上肺葉，深約11.0公分，右側因而血氣胸約400
    毫升。乙、左側腋下寬約3.0公分，由左往右，由上往下及
    由前往後，刀徑經腋下，深約15公分，傷及腋下動脈。丙、
    表淺切割傷4公分於右背部。丁、無防禦傷。２、擦傷：左
    前臂（約3公分）、右前臂（2公分）、臉部、左大腿前側（
    2.2 公分）及兩側膝蓋。３、皮下出血：右前臂內側及左手
    掌，左臉部5乘2.5公分及右臉頰（條形寬1公分）。鑑定結
    果認被害人係因左腋及背部單面刃銳器刺創致左腋下動脈出
    血及右側血氣胸出血性休克死亡，死亡方式為他殺等情，有
    有勘驗筆錄2件、檢驗報告書1件、相驗照片43幀、12幀、解
    剖照片46幀、法務部法醫研究所99年4月21日法醫理字第099
    0001584號函暨附件（99）醫剖字第0991100884號解剖報告
    書、（99）醫鑑字第0991100976號鑑定報告書各1件、相驗
    屍體證明書1紙在卷可佐（見相驗卷第57、86、68至74頁、
    第9760號偵卷第143至165、第8122號偵卷第200至202頁、相
    驗卷第95至105、106頁）；前開被害人阮文情所受傷勢，核
    與被告二人供述分持編號A3-1黑柄水果刀、L1自製刀械自後
    刺傷、揮砍被害人背部等行兇情節相符。且經警方將採自編
    號A3-1號黑柄水果刀之刀刃所採之血跡棉棒、被告武世名案
    發時所穿染有血跡之灰色上衣，經送請臺北縣政府警察局鑑
    驗鑑驗結果，認(1)編號A3-1-1採自A3-1刀刃棉棒之DNA-STR
    型別與死者阮文情之DNA-STR型相符；(2)該衣物標示T000000
    0處（正面）、T0000000處（正面）、T0000000處（背面衣
    袖）、T0000000處（背面）、T0000000處（背面衣袖）、T0
    000000處（背面衣袖）之採樣，發現與死者阮文情之DNA-ST
    R型別相同等情，有臺北縣政府警察局99年4月14日北縣警鑑
    字第0990058586號鑑驗書、99年5月20日北縣警鑑字第09900
    79168號鑑驗書1件佐卷可考（見第8122號偵卷第224至226頁
    、第246至247頁、本院卷第109至116頁），綜前事證，足徵
    被告二人前開殺害被害人阮文情之自白，確與事實相符，可
    以採信。
(三)再依被害人阮文情所受之外傷可知，被害人身上並無防禦傷
    ，且輕傷部分僅於右背部有1處表淺割傷4公分，另受有致死
    之2處銳器刺創傷，即於左側腋下、背部各受有分別深約15
    公分、11公分之銳器刺創傷，且前揭左側腋下、背部之2處
    銳器刺創傷，均可造成被害人死亡，並因該2處銳器刺創傷
    引起左腋下動脈出血及右側血氣胸，因而導致被害人因出血
    性休克死亡之情，有前開卷附之法務部法醫研究所之解剖報
    告書及鑑定報告書可參（見相驗卷第96至105頁），顯見被
    害人係遭利器攻擊3刀，因而造成1刀輕傷，2刀足以致死之
    傷害，益徵被害人係遭人持刀「猛刺」之情甚明，再參以被
    害人身上全無防禦性之傷害，益徵被害人係「突然」遭人持
    刀猛刺，因而始毫無防備，而無受有任何防禦性傷害之情無
    疑。再按腋下、右上背部均係人之要害，腋下有動脈，右上
    背部亦有人體重要之肺部，屬於人體脆弱部分，徵諸一般人
    之常識，應知對人之腋下、右上背部持刀猛刺，足以造成動
    脈大出血、血氣胸而導致出血性休克死亡之結果，而被告武
    世名、阮功記二人當時均係年滿20餘歲智識健全之成年人，
    自均難諉為不知，且佐以被告阮功記當時所持之編號A3-1號
    黑柄水果刀，刀身全長24.8公分，刀刃最長處14公分，刀刃
    寬度2.15公分，金屬材質製造，刀刃一面，質地堅硬，刀鋒
    銳利成尖峰狀；另被告武世名所持之L1自製刀械，其刀刃寬
    度為4.2公分，且距刀尖6.6公分之處，尚有凸起之尖峰，該
    部分之刀刃寬度甚且寬達5.9公分，金屬材質製造，刀刃一
    面，質地堅硬，刀鋒銳利成尖峰狀之情，業經原審勘驗明確
    ，有勘驗筆錄、照片在卷可參（見原審卷第160至163頁），
    而上開刀械刀尖、刀鋒均十分銳利，刀身厚實，確能刺穿人
    體皮肉層之情，此亦為被告二人所知悉，徵諸被告阮功記若
    無殺害被害人之犯意，何以竟手持該把鋒利之水果刀朝被害
    人之左側腋下、背部猛刺2刀，且就左側腋下部分，刺入被
    害人身體之深度深達15公分，並傷及腋下動脈，引起左腋下
    動脈出血，且被告二人見被害人阮文情因傷倒地，猶未收手
    ，被告武世名仍持刀身全長50.2公分（其中刀刃即長達39.8
    公分）之L1自製刀械朝倒地之被害人背部猛力揮砍，被告阮
    功記復接續持刀刺向被害人之背部，刺入被害人右側第4肋
    間傷及右上肺葉，刺入被害人身體之深度亦深達11公分，造
    成被害人右側血氣胸400毫升，且被告阮功記事後亦向在場
    被告武世名、證人梅仁德、阮夢泉表示伊殺人了乙節，亦據
    證人即被告武世名、梅仁德、阮夢泉證述明確（見第9760號
    偵查卷第13至14頁、第15至16頁、第8122號偵卷第160頁、
    原審卷第126至130頁、第130至134頁、第170至172頁），足
    見被告阮功記、武世名二人均有殺人之故意至為明確。
(四)被告阮功記雖辯稱僅持刀朝被害人背部刺一刀云云，惟觀諸
    被害人身上致死之2刀即左腋深度11公分、背部深度15公分
    之刺創傷害，就左腋深度11公分之刺創傷部分，刀傷寬度為
    2.0公分，背部深度15公分之刺創傷部分，刀傷寬度為3.0公
    分，此有前開法務部法醫研究所之解剖報告書及鑑定報告書
    存卷可考，是依被告武世名所持之L1自製刀械之刀刃寬度與
    被害人所受上開2刀致死之刀傷寬度相比，可認定上開2刀致
    死之傷害並非被告武世名所為，此亦有原審99年9月13日辦
    理刑事案件電話紀錄查詢表1件附卷可證（見原審卷第164、
    164頁），復經原審及本院先後將扣案之刀械送法務部法醫
    研究所鑑定與被害人身上刀傷之關連性，該所函覆稱：「依
    L2（即木質柄水果刀）及L3（即編號A3-1黑柄水果刀）刀寬
    約為2.1公分、長9.6公分及2.2公分、長13.8公分，在單刃
    刀器動力穿刺狀況下，有時會造成尖端呈雙刃之傷口外形，
    綜合研判由提供之3把凶刀中，以L2及L3較為可能造成死者
    阮文情之傷勢」、「鑑定書上五（二）1、所載之傷口有可
    能是由所謂3-1（即A3-1）之刀械所造成，其刀刃長14公分
    ，寬2.15公分類似之水果刀，當刀呈斜向刺入當然有可能造
    成3.0公分寬的入口，至於深度是約15公分，軀體之姿勢及
    組織肌肉間有彈性及柔軟度，故具有一定之測量誤差」等情
    ，有法務部法醫研究所99年8月10日法醫理字第0990003817
    號函、99年12月6日法醫理字第990006511號函佐卷可參（見
    原審卷第65之1頁、本院卷第87頁），可知扣案之L2木質柄
    水果刀及編號A3-1號（即上開函文所稱之L3）黑柄水果刀，
    均有可能造成被害人阮文情所受左腋下及背部致死之2刀傷
    ，然被告阮功記案發當時所持之刀乃係編號A3-1號黑柄水果
    刀，而非L2木質柄水果刀之情，已如前述，自足認被害人阮
    文情所受之上開2刀致死刀傷，係由被告阮功記持編號A3-1
    號黑柄水果刀所為無疑，是被告阮功記上開辯解自無足採。
(五)被告武世名另辯稱：伊是在小吃店內揮砍被害人阮文情背部
    ，並非在屋外追砍被害人阮文情云云。然查被告武世名於偵
    查中已自承：（問：死者被打死一事，你有無參與？）我有
    打，在店內我用拳頭打死者，到店外我就用刀子揮死者背後
    ，刀子有碰到死者身體。……（問：刀子來源？）是我自行
    製造並帶去小吃店。（問：為何帶刀去小吃店？）跟死者發
    生口角後，我與阮功記回去工廠拿刀，拿刀目的是為了要對
    付死者。……阮功記有拿比較短的刀等語（見偵卷一第54頁
    ），佐以證人梅仁德於警詢時證稱：我就看到老闆阮功記、
    武世名與對方6至7人都在外面講話，……其中有聽到還在外
    面的人說我們都是越南人不要打架，這時裡面的人就開始打
    架一直打到外面，我就看到武世名就拿刀子（約有30-40公
    分長）追殺對方其中一人，阮功記拿1把黑色把手約20公分
    的刀子跟對方打架。……我有看到是武世名拿長刀刺到阮文
    情等語（見第9760號偵卷第13頁反面），於偵查中具結證稱
    ：（問：有無看到武世名拿刀？）有，……我看到武世名拿
    刀追人，……我有看到他（即被告武世名）拿1把很長的刀
    往他人身體砍。……（問：提示死者阮文情照片，武世名持
    刀所砍之人是這位嗎？）是，武世名砍的就是這個人。……
    （問：提示卷附2支刀械中之長色長刀照片）武世名所持之
    刀械是照片中這把黑色長刀嗎？）顏色、形狀都是，是這把
    沒錯等語（見第8122號偵卷第158、159頁），再於原審審理
    時具結證稱：（問：你於檢察官偵訊時稱武世名有拿刀，你
    看到武世名拿刀作何事？）我看到武世名拿刀砍地上的阮文
    情。（問：你看到武世名拿刀砍阮文情的時候，他是如何砍
    ？當時阮文情有無流血？）當時我站在小吃店玻璃門外，我
    看的很清楚，我看到武世名拿刀砍地上的阮文情，過一下子
    ，那一剎那很多人湧進來，我看不到他當時有無流血。……
    武世名是拿第248頁（即第8122號偵卷第248頁之L1自製刀械
    之照片）的長刀。……（問：你在警詢時稱有看到武世名拿
    長刀刺到阮文情，是否實在？）實在。（問：阮文情是倒地
    時被砍，還是站著的時候被砍？）阮文情是躺的時候被砍的
    。（問：你看到的時候，武世名是用砍的或用刺的？）是用
    砍的等語（見原審卷第169、170頁、171頁反面）；證人阮
    夢泉於警詢時證稱：當時我看見是死者（阮文情）先打老闆
    （即被告阮功記），老闆被打的流血，武世名就出來打死者
    ，……我看見對方就拿棍子要打我們，武世名就拿刀子出來
    。……武世名持1支約30分公分長之刀子等語（見第9760號
    偵卷第15頁反面、16頁），於偵查中具結證稱：（問：有無
    看到武世名拿刀？）有，我躲起來時有看到他在店內拿刀，
    （問：提示卷附2支刀械照片，武世名所持之刀械是這2把其
    中1把嗎？）不是照片中的那把水果刀，是照片中另外1把黑
    色長刀。……（問：有無看到武世名拿刀去廚房丟棄嗎？）
    有，武世名把刀丟在廚房爐具後方等語（見第8122號偵卷第
    161、162頁）；證人武文添於警詢時證稱：我見到阮功記及
    另1名男子有與阮文情發生打架情事，他們一直打到外面去
    ，過了不久阮文情在外面好像被打死了等語（見第9760號偵
    卷第24頁反面），於偵查中具結證稱：我有看到武世名拿刀
    從店外跑進店內。……武世名所持的刀子比較長（當場比刀
    子長度，約胸寬長度）等語（見第8122號偵卷第142頁）；
    證人阮文強於警詢時證稱：對方有6個人其中有老闆1男1女
    等2人）衝過來我們坐的位置，當時我們都很害怕各自跑出
    店外，陳文訴當時醉倒在店內，後來阮文情自己一個人又進
    入臺北縣樹林市○○街209之4號1樓，我躲在1台車子的後面
    ，看著越南小吃店，我看到阮文情被人追殺，當時他就受傷
    了，他跑出店外之後，他們繼續揮刀。……我看見編號2為
    武世名有拿刀，刀約30公分左右等語（見第9760號偵卷第26
    頁反面、28頁反面）；證人黎文藍於警詢時亦證稱：我看見
    編號2為武世名有拿刀，刀約30公分左右等語（見第8122號
    偵卷第32頁反面），於偵查中具結證稱：我知道有人在打架
    ，打架之人包括阮記功（檢察官提示照片），也有包括武世
    名（檢察官提示照片）。……（問：警詢時你說武世名有拿
    刀，是否實在？）實在。……我在店內靠門口處看到武世名
    拿刀在外追死者阮文情及陳文訴，阮文情則往前跑，我有看
    到武世名追到很靠近阮文情。……武世名所持的刀子比較長
    （當場比刀子長度，約胸寬長度）。……我從店內跑到店外
    時，看到阮功記在店外……跟別人在打群架，店外打群架之
    人有包括死者阮文情，打群架之人也有包括武世名，那時武
    世名有拿剛剛所講的同1把刀。武世名先打群架，後來再跟
    阮功記追死者阮文情等語（見第8122號偵卷第140、141 頁
    ）；證人丁光片於警詢時證稱：我看見編號2為武世名有拿
    刀等語（見第9760號偵卷第43頁反面），於偵查中復具結證
    稱：（問：警詢時你說武世名有拿刀，是否實在？）實在。
    ……武世名所持的刀子比較長（當場比刀子長度，約胸寬長
    度），不是照片中的水果刀等語（見第8122號偵卷第139 、
    140頁）相吻合；互核上開證人所述被告武世名確實有夥同
    被告阮功記於小出店外持刀追砍被害人之情節大致相符，益
    徵被告武世名確有持刀於小吃店外追砍被害人，且於被害人
    遭被告阮功記追殺倒地之際，猶手持L1自製刀械揮砍被害人
    之背部，致被害人背部受有表淺割傷之傷害甚明。是被告武
    世名上開所辯，委無足採。至於證人梅仁德雖於原審証稱被
    告武世名係在店內砍殺被害人云云，惟此與被告武世名須查
    所供，其餘證人證述內容相違，自難採信。
(六)按共同正犯間，非僅就其自己實施之行為負其責任，並在犯
    意聯絡之範圍內，對於他共同正犯所實施之行為，亦應共同
    負責，上訴人既持扁擔，邀帶他人共同行毆，即無區別刀傷
    、木器傷而分負責任之理（最高院法32年上字第1905號判例
    要旨可參），且按共同實施犯罪行為，在合同意思範圍內，
    相互利用他人之行為，以達其犯罪之目的，原不必每一階段
    均參與，祇須分擔犯罪行為之一部，即應對於全部所發生之
    結果共同負責。而共同正犯之意思聯絡，不限於事前有所協
    議，於行為當時，基於相互之認識，以共同犯罪之意思參與
    者，亦無礙於共同正犯之成立（最高法院94年度臺上字第
    5480號判決意旨足參）。查被告武世名在被告阮功記與被害
    人發生口角爭執後，隨即應被告阮功記之邀，與被告阮功記
    一同騎乘機車前往自身之公司內，取出自己所製刀身全長50
    公分之L1自製刀械，再返回小吃店，並見被告阮功記遭被害
    人等毆傷倒地後，隨即持刀入內追砍被害人，嗣隨即與被告
    阮功記一同持刀自小出店內追砍被害人至店外，並於被害人
    遭被告阮記功刺殺倒地之際，猶持該支長達50公分之長刀揮
    砍即將倒地之被害人，益徵被告武世名與被告阮功記主觀上
    有共同持刀殺害被害人之犯意聯絡，其與被告阮功記於此共
    同殺人之意思範圍內，分別持刀刺殺或揮砍被害人，且被告
    阮功記亦確係在被告武世名持刀在旁之情形下，持刀刺殺被
    害人左腋下及背部，雖被告武世名持刀揮砍被害人所致之傷
    害雖僅係背部表淺割傷，然被告阮功記前開持刀刺殺被害人
    致死行為之實施，既在被告武世名與被告阮功記犯意聯絡之
    範圍內，縱被告武世名個人持刀所致被害人之傷害，並非致
    死之傷害，仍應與被告阮功記就全部之行為負共同殺人之責
    任。
(七)綜上所述，互核以參，被告武世名、阮功記二人前揭辯解皆
    無法採信，本件事證明確，被告武世名、阮功記殺人犯行均
    堪認定，應予依法論科。
三、核被告武世名、阮功記二人所為，均係犯刑法第271條第1項
    之殺人罪。被告二人間就上開犯行，有犯意聯絡及行為分擔
    ，為共同正犯。又檢察官併案部分（即臺灣板橋地方法院檢
    察署99年度偵字第17488號），與本件起訴事實為同一案件
    ，自為本院審酌之範圍，併此敘明。
四、原審對於被告武世名、阮功記予以論罪科刑，固非無見。然
    查，(一)被告阮功記與阮文情因在店內喝酒吵架之事起口角
    爭執後，且阮文情先出手將阮功記毆打在地，渠等始因一時
    氣憤，頓起殺意，分持預藏之刀械追砍阮文情，並見阮文情
    受傷倒地後，二人猶分持L1自持刀械、A3-1黑柄水果刀朝阮
    文情背部揮砍、猛刺，致阮文情因左腋下動脈性出血及右側
    血氣胸，出血性休克而死亡，詳如前述；乃原審未經詳查，
    誤認被告阮功記乃因敬酒之事一言不合發生口角，而心生不
    滿，怒萌殺人之故意，武世名表示欲殺人之意，武世名隨即
    同意幫忙，而共同基於殺害阮文情之犯意，返回住處持刀前
    往云云，就被告行兇之動機及犯罪時所受之刺激之認定（刑
    法第57條第1款、第2款），應有誤會。(二)又被告武世名、
    阮功記均係申請來臺灣工作之越南籍外國人，被告阮功記入
    境後不久即逃逸，被告二人在臺灣地區均無固定住居所，而
    被告武世名、阮功記在我國犯罪並受本件有期徒刑以上刑之
    宣告，自不宜繼續居留國內，而有驅逐出境之必要，原審漏
    未一併諭知，亦有違誤。（三）另查，被告二人對於本案殺
    人之犯行於本院審理時已坦承在卷，阮功記並稱願意賠償被
    害人家屬云云，足認被告二人犯罪後態度尚稱良好，加以本
    案肇因於被告阮功記先受被害人攻擊後，方與被告武世名聯
    手行兇，且被告武世名所為，僅造成被害人表淺切割傷傷害
    情節較輕，基此原審對被告阮功記、武世名分別量處有期徒
    刑十四年、十二年，稍嫌過重。綜上，被告二人上訴指摘原
    審量刑過重，為有理由，且原審判決亦有上開可議之處，應
    由本院予以撤銷改判。爰審酌被告二人與被害人阮文情均為
    越南籍人士，被害人並偕同友人至上址消費慶生，本應互相
    幫助、照應，被告阮功記竟僅為敬酒一事與被害人阮文情爆
    發口角爭執，心生不悅，即邀同被告武世名返回公司取刀欲
    教訓被害人阮文情，並於受被害人阮文情先行動手攻擊後，
    二人方萌生殺機，分持刀械追砍被害人，見被害人受傷倒地
    ，已失去任何抵抗力時，復分持自製刀械、黑柄水果刀朝被
    害人背部砍刺，致被害人喪失生命客死異鄉，並對被害人家
    屬造成難以回復之心理創傷，惟念及被告二人犯後已坦認殺
    人犯行，並表示願意賠償被害人家屬之意，應已對其犯行深
    感悔悟，併斟酌其犯罪之動機、目的、被告二人犯罪參與、
    分工情形、智識程度不高等一切情狀，分別量處如主文第二
    、三項所示之刑，以示懲儆。再被告二人係經本院宣告有期
    徒刑之刑，依其犯罪情狀，本院認並無宣告褫奪公權之必要
    ，併此敘明。
五、末查，被告阮功記、武世名均係越南籍，為外國人，其在我
    國境內工作期間犯本件殺人罪，而分別受有期徒刑以上刑之
    宣告，破壞我國治安，本院認被告阮功記、武世名已不能適
    合在我國繼續居住，爰依刑法第95條之規定，均諭知被告阮
    功記、武世名於刑之執行完畢或赦免後，驅逐出境。
六、沒收：
(一)扣案之L1自製刀械1支，係其他被告武世名所有，供被告二
    人犯本件殺人罪所用之物，應依刑法第38條第1項第2款之規
    定，宣告沒收。至扣案編號A3-1號黑柄水果刀，雖係被告阮
    功記持以犯本件殺人罪所用之物，惟係案外人范金彤經營該
    小吃店所有之物，非屬被告武世名、阮功記所有之物，已據
    被告陳稱在卷，且性質上非違禁物，是尚乏沒收之依據，爰
    不予宣告沒收。
(二)另扣案之被告阮功記所有之L2木質柄水果刀1支、范金彤所
    有經營該小吃店所用之菜刀及水果刀共10支，均非被告二人
    用以遂行殺人犯行所用之物，及扣案之木棒四支，既非被告
    二人所有，亦乏證據證明與本件殺人犯行有所關聯，均不得
    宣告沒收。
(三)至扣案之灰色毛衣1件、鞋子1雙，雖為被告武世名所有，且
    為其行兇時所穿著之衣物，惟該等衣物乃一般人外出所需穿
    著之物，非被告用以遂行其殺人犯行所用之物，自不在得宣
    告沒收之列，併此敘明。
據上論斷，應依刑事訴訟法第369條第1項前段、第364條、第299
條第1項前段，刑法第28條、第271條第1項、第38條第1項第2款
、第95條，判決如主文。
本案經檢察官孫冀薇到庭執行職務。
中    華    民    國   100    年    1     月    31    日
                  刑事第十八庭  審判長法  官  吳鴻章
                                      法  官  曾淑華
                                      法  官  汪梅芬
以上正本證明與原本無異。
如不服本判決，應於收受送達後10日內向本院提出上訴書狀，其
未敘述上訴之理由者並得於提起上訴後10日內向本院補提理由書
（均須按他造當事人之人數附繕本）「切勿逕送上級法院」。
                                     書記官  劉寶鈴
中    華    民    國   100    年    1     月    31    日
附錄：本案論罪科刑法條全文
中華民國刑法(94.02.02)第271條
（普通殺人罪）
殺人者，處死刑、無期徒刑或 10 年以上有期徒刑。
前項之未遂犯罰之。
預備犯第 1 項之罪者，處 2 年以下有期徒刑。